【裁判字號】    92,上易,91
【裁判日期】    920415
【裁判案由】    竊盜
【裁判全文】
臺灣高等法院臺南分院刑事判決               九十二年度上易字第九一號   Ｃ
      上  訴  人
      即  被  告  乙  ○  ○
右上訴人因竊盜案件，不服臺灣台南地方法院九十一年度易字第一三八一號中華民國
九十一年十二月十六日第一審判決（起訴案號：臺灣台南地方法院檢察署九十一年度
偵字第六五四五號），提起上訴，本院判決如左：
      主      文
上訴駁回。
      事      實
一、乙○○與甲○係房東與房客關係，利用甲○向其承租台南縣永康市影劇三村十五
    號房間之機會，竟意圖為自己不法之所有，於民國九十一年五月六日晚上二十二
    時許，趁甲○在榮民醫院不在家之際，徒手竊取甲○裝置於臥房內之聲寶牌冷氣
    機一台（型號ＡＷ─二二００Ｖ型、二０００年份，價值約新台幣七千元），得
    手後，將該冷氣機搬至其住處客廳內，並以雜物掩蔽。嗣於同年五月七日六時四
    十分許，經丙○○發現告知甲○，並報警處理，始循線查知上情。
二、案經甲○訴由台南縣警察局永康分局報請臺灣臺南地方法院檢察署檢察官偵查起
    訴。
      理      由
一、訊據被上訴人即告乙○○固承認於右揭時、地搬走告訴人甲○所有之冷氣機一台
    等情，惟矢口否認犯行，辯稱：「甲○係年老力衰之人，十年來同住一屋。交情
    甚篤，甲○腿部摔傷時，亦由被告細心照顧回復原狀，因此送給被告中古電視機
    ，又送給被告此中古冷氣機，並非竊盜，本案係大陸婦女丙○○在中間興風作浪
    ，按大陸婦女不諒解台灣住民交情，利用甲○與其姐結婚，來台欲申報戶籍時，
    遭被告之反對，本來甲○戶籍在被告戶內之寄居人，甲○由大陸回來說沒有結婚
    ，而丙○○要將其姐戶籍申報結婚，被告不同意而丙○○乘機會報復，誣陷（被
    告）竊盜罪，現在丙○○已回大陸不在，告訴人甲○頻頻表示他願到法院陳述洗
    清被告竊盜罪」等情。
二、經查，右揭犯罪事實，業據告訴人甲○於警訊、偵查及本院調查時中三度指訴：
    「被告是房東，伊沒有將冷氣機給被告，是被告利用伊在醫院無暇照顧財產而竊
    取」等情甚詳（警卷第三頁、偵查卷第四頁、第十八頁及本院九十二年三月十四
    日訊問筆錄），告訴人之指述內容詳細，情節均一致，自有極高之信用度。再看
    被告也承認取走該冷氣機，「置放於其客廳後方，以木板蓋住，並以雜物堆置」
    等情（警卷第一頁背面），與警卷內之該冷氣機失竊地點及置放地點之照片六張
    所示情形相符，可證明被告確有藏放該冷氣機，不願人知之意，此與一般竊盜後
    ，藏放所竊得之物，以免失主發現之情形相符合，尤其本案告訴人與被告同住，
    又有第三人丙○○可能來到之情形下，被告如此藏放該冷氣機之事實，可見被告
    竊取該冷氣機之可疑程度顯然甚高。又發現冷氣機不在之證人丙○○於警訊時也
    證述：「伊於九十一年五月七日六時二十分許至姐夫甲○住處清洗，發現姐夫房
    內的冷氣不見，只留有一個空架子在窗口，打電話報案」等情（警卷第四頁背面
    ），於偵查中更證述：「甲○在派出所有說冷氣機沒給被告」等情（偵查卷第十
    六頁背面），與告訴人甲○三次之指述之失竊情節相符合，可以採信，足以佐證
    告訴人絕未將該冷氣機贈送給被告，並有扣押書及贓物暫行發還認領保管單各一
    紙在卷可稽。綜合被告事先未得告訴人甲○之同意，私下取走該冷氣機，事後又
    藏放掩蔽該冷氣機之事實，及被告所陳：告訴人有將電視機給伊，取後放在二樓
    明顯的地方，而本件冷氣機置於客廳用雜物掩蓋乙節（原審卷第十三頁），告訴
    人就被告所拿之電視機未為告訴，證人丙○○於偵查中也證稱：甲○有說電視機
    給被告，但是冷氣機沒有等情（偵查卷第十六頁背面），依一般常情，告訴人與
    被告生活在一起多年，若本件冷氣機亦是經告訴人同意相贈，焉有單獨對冷氣機
    部分提出告訴之理；況該冷氣機果係告訴人所贈，被告亦沒有用雜物加以掩藏必
    要，證人丙○○已知電視機贈與被告，則冷氣機若確是告訴人所贈，被告也不必
    怕丙○○知道，是被告所辯其藏放冷氣機是怕徐桃知道等情（警卷第一頁背面）
    ，不合情理，自不足採。本件事證客觀上已至不可能是告訴人贈與被告，被告竊
    取該冷氣機之可疑程度，已足使被告因告訴人贈與始取走該冷氣機之合理可疑不
    存在。
三、雖被告辯稱冷氣機係告訴人甲○給伊等情，惟於偵訊時具狀辯稱：伊於九十一年
    五月六日在戶政事務所當面向甲○要電視機，甲○答應，後想起還有一台冷氣機
    ，即再打電話向甲○要，甲○說好等詞；然於原審改稱：於九十一年一月間，甲
    ○在台南市○○○○街七十號養老院時，說東西要給伊，且證人李偉正有聽到等
    情。被告就告訴人同意冷氣機贈送之時間、地點已非一致，可信度極低，是否實
    情，尚有疑義。又被告所述之反面事實（即告訴人曾同意贈予其冷氣機），其所
    舉之目擊證人李偉正於原審證稱：「伊有聽到甲○說有東西要給乙○○，但什麼
    東西不知道，是否全部東西都給，亦不清楚，但沒有聽到甲○有說冷氣機要給乙
    ○○」等詞（件原審卷第二十二頁），則證人李偉正之證詞，並不足以為告訴人
    答應冷氣機給予被告之證明。是被告所辯，係屬事後卸責之詞，不足採信，本件
    不利被告之事證，已排除任何對被告之合理懷疑，被告所提反證又不成立，被告
    犯行洵可認定。
四、核被告乙○○意圖為自己不法之所有，竊取甲○所有之冷氣機，所為係犯刑法第
    三百二十條第一項竊盜罪。
五、原審因認上訴人即被告觸犯上述竊盜罪，適用刑法第三百二十條第一項、第四十
    一條第一項前段，罰金罰鍰提高標準條例第一條前段、第二條，並審酌上訴人即
    被告犯罪之動機、目的、手段，犯罪所得財物價值、犯罪後態度等一切情狀，量
    處拘役五十日，並諭知易科罰金之折算標準。另被告與告訴人即被害人係房東與
    房客關係，長期同屋共處，為貪圖小利涉本件犯行，惟其前未曾受有期徒刑以上
    刑之宣告，有台灣台南地方法院檢察署刑案查註紀錄表及台灣高等法院被告全國
    前案紀錄表在卷可按，經此偵、審程序當記取教訓，知所悔悟，信無再犯之虞，
    並宣告緩刑二年，以啟自新。其認事用法，核無不合，量刑亦屬允當，上訴人即
    被告上訴意旨否認犯罪，指摘原判決不當，非有理由，應予駁回準。
據上論斷，應依刑事訴訟法第三百六十八條，判決如主文。
本案經檢察官劉欽銘到庭執行職務。
中    華    民    國      九十二      年      四      月      十五      日
                                  臺灣高等法院臺南分院刑事第七庭
                                      審判長法官  蔡    崇    義
                                            法官  董    武    全
                                            法官  宋    明    中
右正本證明與原本無異。
不得上訴。
                                      法院書記官  李    育    儒
中    華    民    國      九十二      年      四      月      十七      日
附錄法條：
刑法第三百二十條第一項：
意圖為自己或第三人不法之所有，而竊取他人之動產者，為竊盜罪，處五年以下有期
徒刑、拘役或五百元以下罰金。


司法院資訊處製作；財團法人民間司法改革基金會備份。
